臺灣新竹地方法院刑事判決
109年度訴字第917號
公  訴  人  臺灣新竹地方檢察署檢察官
被      告  林國基



            林佳忠


            林佳典


上三人共同
選任辯護人  曾桂釵律師
被      告  王文生



            柳世賢


            鄭至宏


上三人共同
選任辯護人  蘇毓霖律師
上列被告等因傷害案件，經檢察官提起公訴（109年度少連偵字5
1號），本院判決如下：
    主  文
甲○○成年人與少年共同犯傷害罪，處有期徒刑陸月，如易科罰金
，以新臺幣壹仟元折算壹日。
戊○○共同犯傷害罪，處有期徒刑伍月，如易科罰金，以新臺幣壹
仟元折算壹日。
己○○成年人與少年共同犯傷害罪，處有期徒刑陸月，如易科罰金
，以新臺幣壹仟元折算壹日。
丁○○、丙○○、乙○○被訴傷害部分公訴不受理。
    事  實
壹、甲○○、戊○○、己○○與丁○○及其子丙○○、乙○○為鄰居關係，於
    民國109年3月16日晚間6時30分許，在新竹市○○區○○路000巷
    00弄00號前，因報廢車輛移置問題發生糾紛，甲○○、戊○○、
    己○○遂共同基於傷害之犯意聯絡，由己○○先出手毆打丁○○臉
    部後，甲○○、戊○○、己○○即陸續共同以徒手毆打及用腳踹踢
    丁○○、乙○○及丙○○，期間因丁○○倒地時朝甲○○母親方向踹踢
    數腳，一旁之少年即甲○○之子王○鑫（91年3月生，當時為未
    滿18歲之少年，真實姓名年籍詳卷，共犯傷害部分業經本院
    109年度少護字第186號宣示訓誡）見狀遂加入與甲○○、己○○
    共同基於傷害之犯意聯絡，共同徒手毆打及以腳踹踢丁○○、
    丙○○，戊○○則勒住乙○○脖子並繼續出手毆打乙○○，致丁○○因
    此受有頭部、頸部、軀幹部多處挫傷及右側肘部擦挫傷等傷
    害，丙○○則受有臉、頭部及頸部多處擦挫傷及右側肢體多處
    擦挫傷等傷害，乙○○則受有臉部多處、兩側膝部、左足部擦
    挫傷等傷害。嗣經警方到場處理，始循線查悉上情（丁○○、
    丙○○、乙○○被訴傷害部分業經甲○○、戊○○、己○○於本院審理
    時當庭撤回告訴，另為公訴不受理，詳下述）。
貳、案經丁○○、丙○○、乙○○、甲○○、戊○○及己○○訴由新竹市警察
    局第三分局報告臺灣新竹地方檢察署檢察官偵查後起訴。
　　理  由
壹、證據能力部分：按被告以外之人於審判外之言詞或書面陳述
    ，除法律有規定者外，不得作為證據，刑事訴訟法第159條
    第1項定有明文。又被告以外之人於審判外之陳述，雖不符
    同法第159條之1至第159條之4之規定，而經當事人於審判程
    序同意作為證據，法院審酌該言詞陳述或書面陳述作成時之
    情況，認為適當者，亦得為證據；當事人、代理人或辯護人
    於法院調查證據時，知有同法第1項不得為證據之情形，而
    未於言詞辯論終結前聲明異議者，視為有前項之同意，亦為
    同法第159條之5所明定。查本件證人庚○○於警詢時之陳述，
    對被告甲○○、戊○○、己○○三人均屬審判外之陳述，又無刑事
    訴訟法第159條之1至之5所定得例外作為證據之情形存在，
    被告丁○○、丙○○、乙○○之辯護人於本院準備程序亦爭執證人
    庚○○於警詢時陳述之證據能力，此部分屬被告以外之人於審
    判外陳述，是證人庚○○於警詢時之陳述無證據能力。另對於
    本件判決所引之被告以外之人於審判外陳述之證據能力，檢
    察官與被告甲○○、戊○○、己○○及其辯護人均無爭執，迄於本
    院言詞辯論終結前，復未聲明異議，經本院審認結果，上開
    證據均無違法取得或證明力明顯偏低之瑕疵，以之作為證據
    應屬適當，依刑事訴訟法第159條之5第2項之規定，認有證
    據能力。至於本院所引之非供述證據部分，經查並非違法取
    得，亦無依法應排除其證據能力之情形，應有證據能力。　
    　
貳、有罪部分（被告文王生、戊○○、己○○）：　　
一、訊據被告文王生、戊○○、己○○對於前揭傷害之犯罪事實於本
    院準備程序、審理時均坦承不諱（見本院卷第78、184頁）
    ，並據證人庚○○於偵訊及本院審理時證述、證人即少年王○
    鑫於警詢、偵訊時證述、證人即告訴人兼同案被告丁○○、丙○○、乙○○於警詢、偵訊時指述明確（見少連偵卷第7-9、13-
    14、15-17、21-22、23-25、29-30、36-37、102-107、105-
    106頁、本院卷第162-165頁），且有新竹市警察局第三分局
    香山派出所110報案紀錄單、案發現場監視錄影畫面翻拍照
    片29張、現場地籍圖及被告丁○○機車擺放現場照片、證人丁○○、丙○○及乙○○之醫院診斷證明書及受傷照片、證人乙○○眼
    鏡損害照片、現場監視錄影畫面截圖、本院109年少護字第1
    86號宣示判決筆錄及裁定理由書、臺灣高等法院少年法庭10
    9年度少抗字第73號裁定（見少連偵第56、57-64、180-181
    、183-192、193-199、200-205、207、209-231、262-269、
    270-272頁）在卷可稽，復經本院審理時當庭勘驗現場監視
    錄影光碟檔案，並製有勘驗筆錄一紙為證（見本院卷第157-
    162頁），足認被告甲○○、戊○○、己○○三人之任意性自白均
    與事實相符，本案事證明確，被告文王生、戊○○、己○○所為
    均應予依法論科。
二、論罪科刑：
㈠、核被告文王生、戊○○、己○○所為，均係犯刑法第277條第1項
    之傷害罪。另按共同實施犯罪行為之人，在合同意思範圍以
    內，各自分擔犯罪行為之一部，相互利用他人之行為，以達
    其犯罪之目的者，即應對於全部所發生之結果，共同負責，
    有最高法院28年上字第3110號判例意旨可資參照。按共同正
    犯之行為人已形成一個犯罪共同體，彼此相互利用，並以其
    行為互為補充，以完成共同之犯罪目的。故其所實行之行為
    ，非僅就自己實行之行為負其責任，並在犯意聯絡之範圍內
    ，對於他共同正犯所實行之行為，亦應共同負責，此即所謂
    「一部行為全部責任」之法理；又刑法之「相續共同正犯」
    ，就基於凡屬共同正犯對於共同犯意範圍內之行為均應負責
    ，而共同犯意不以在實行犯罪行為前成立者為限，若了解最
    初行為者之意思，而於其實行犯罪之中途發生共同犯意而參
    與實行者，亦足成立；故對於發生共同犯意以前其他共同正
    犯所為之行為，苟有就既成之條件加以利用而繼續共同實行
    犯罪之意思，則該行為即在共同意思範圍以內，應共同負責
    ，最高法院100年度台上字第5925號、98年度台上字第7972
    號判決分別同此見解。本件衝突起源為被告甲○○、戊○○、己○○要求被告丁○○移置擺放在被告甲○○住處後方空地之糾紛，
    被告甲○○、戊○○、己○○遂共同以徒手毆打及用腳踹踢被告丁○○、乙○○及丙○○，期間因被告丁○○倒地時朝甲○○母親方向踹
    踢數腳，一旁之少年即甲○○之子王○鑫見狀遂加入，並共同
    與被告甲○○、己○○共同基於傷害之犯意，徒手毆打及以腳踹
    踢被告丁○○、丙○○，被告戊○○則在旁勒住被告乙○○脖子並繼
    續出手毆打乙○○乙情，已據本院當庭勘驗現場監視錄影光碟
    檔案並製有勘驗筆錄明確（見本院卷第160頁），顯然少年
    王○鑫於見被告丁○○以腳踢踹其阿嬤之舉止後即加入互毆，
    並與被告甲○○、己○○共同出手毆打及以腳踹踢被告丁○○、丙○○，足認少年王○鑫與被告甲○○、己○○係在共同傷害意思範
    圍內，各自分擔犯罪行為之一部，並相互利用他人之行為，
    以達遂行犯罪之目的。是依上開說明，被告甲○○、己○○自應
    就所犯傷害犯行之結果與少年王○鑫共同負責，論以共同正
    犯。至於被告戊○○於少年王○鑫參與犯罪時，並未共同毆打
    被告丁○○、丙○○，亦未見有何與少年王○鑫形成犯意聯絡之
    情形，故不另論。被告甲○○、戊○○、己○○之辯護人辯稱：少
    年王○鑫係臨時起意加入，被告甲○○、戊○○、己○○並無與少
    年王○鑫共同傷害之犯意聯絡云云，就被告甲○○、己○○與少
    年王○鑫共犯部分，洵不足採。是被告甲○○、戊○○、己○○就
    此傷害犯行，有犯意聯絡及行為分擔，被告甲○○、己○○另與
    少年王○鑫亦有傷害之犯意聯絡、行為分擔，應分別論以共
    同正犯。
㈡、另按成年人教唆、幫助或利用兒童及少年犯罪或與之共同實
    施犯罪或故意對其犯罪者，加重其刑至2分之1，兒童及少年
    福利與權益保障法第112條第1項規定甚明。查被告甲○○、己○○於本案行為時，均係年滿20歲之成年人，此觀附卷其等之
    年籍資料自明，而少年王○鑫於案發時未滿18歲，亦有其個
    人年籍資料附卷可佐，是被告甲○○、己○○成年人於本案係與
    少年王○鑫共同故意對證人丁○○、丙○○為傷害犯行，而其等
    行為時對少年王○鑫之少年身分亦有所認知，自均有前揭成
    年人與少年共同實施犯罪之加重事由，而各應依前揭規定加
    重其刑。
㈢、爰以行為人之責任為基礎，審酌被告甲○○、戊○○、己○○與被
    告丁○○及其子丙○○、乙○○互為鄰居，遇有口角糾紛，本應理
    性循平和方式解決衝突，惟被告甲○○竟因不滿被告丁○○機車
    擺放在其住處後方空地，即夥同同住之員工被告戊○○、己○○
    共同徒手毆打、踢踹被告丁○○及其子丙○○、乙○○，審酌率先
    引發本案肢體衝突之人為被告己○○先行出手朝被告丁○○揮擊
    ，及被告甲○○、戊○○、己○○共同以徒手毆打、以腳踢踹被告
    丁○○、丙○○及乙○○之犯罪情節、手段危險性、目的，致被告
    丁○○、丙○○、乙○○分別受有如事實欄所載之傷勢，且傷勢非
    輕；另兼衡被告甲○○、戊○○、己○○三人犯後均已坦承犯行，
    態度尚可，且已於本院審理時當庭撤回對被告丁○○、丙○○及
    乙○○傷害之告訴，及被告甲○○國中肄業之教育程度、被告戊○○國中畢業之教育程度、被告己○○高中畢業之教育程度，被
    告甲○○經營製麵業，被告戊○○、己○○為被告甲○○員工，三人
    均同住一處之家庭經濟狀況，暨考量被告丁○○、丙○○、乙○○
    對本案請求從重量刑並不願與被告甲○○、戊○○、己○○和解之
    意見（見本院卷第168頁）等一切情形，分別量處主文第一
    項至第三項所示之刑，並均諭知易科罰金之折算標準。至被
    告甲○○、戊○○、己○○之辯護人雖請求對被告甲○○、戊○○、己○○宣告緩刑云云，惟參酌被告甲○○、戊○○、己○○迄今仍未能
    與證人丁○○、丙○○、乙○○達成和解以獲取原諒，及被告甲○○
    、戊○○、己○○本案下手傷害之情節輕重，本院認尚不宜對被
    告甲○○、戊○○、己○○為緩刑之宣告，附此敘明。　　
參、公訴不受理部分（被告丁○○、丙○○、乙○○）：
一、公訴意旨另以：被告丁○○、丙○○及乙○○被甲○○、戊○○、己○○
    毆打後，亦共同基於傷害之犯意聯絡，徒手毆打及用腳踹踢
    甲○○、戊○○及己○○，致甲○○因而受有左側頭皮鈍傷皮下血腫
    、右側手肘開放性傷口及右側膝部挫傷等傷害，戊○○則受有
    臉部左臉頰挫擦傷、左臉部鈍傷等傷害，己○○則受有臉部左
    前額及上唇挫傷皮下血腫、左側小腿挫傷及前頸部挫擦傷等
    傷害，因認被告丁○○、丙○○及乙○○亦涉犯刑法第277條第1項
    之傷害罪嫌。
二、按告訴乃論之罪，告訴人於第一審辯論終結前，得撤回其告
    訴；又告訴經撤回者，法院應諭知不受理之判決，刑事訴訟
    法第238條第1項、第303條第3款分別定有明文。
三、本案被告丁○○、丙○○及乙○○此部分經檢察官起訴之罪名係刑
    法第277條第1項之傷害罪嫌，依同法第287條前段之規定，
    須告訴乃論。茲據告訴人即同案被告甲○○、戊○○、己○○於本
    院審理時當庭撤回對被告丁○○、丙○○及乙○○傷害之告訴，有
    聲請撤回告訴狀在卷可稽（見本院卷第191頁），被告丁○○
    、丙○○、乙○○所涉傷害罪嫌，爰逕為諭知不受理之判決。
據上論斷，應依刑事訴訟法第299條第1項前段，判決如主文。
本案經檢察官蔡宜臻偵查後起訴，檢察官邱宇謙到庭執行職務。
中    華    民    國   110    年    4     月    8    日
            刑事九庭  審判長  法  官  黃沛文
                              法  官  李建慶
                              法  官  卓怡君
以上正本證明與原本無異。　　　　　　　　　　　　　　　　
如不服本判決，應於判決送達後20日內敘明上訴理由，向本院提
出上訴狀 (應附繕本) ，上訴於臺灣高等法院。其未敘述上訴理
由者，應於上訴期間屆滿後20日內向本院補提理由書「切勿逕送
上級法院」。　　
中　　華　　民　　國　　110 　年　　4 　　月　　8 　　日
                               書記官  胡家寧
附錄本案所犯法條全文
中華民國刑法第277條
傷害人之身體或健康者，處 5 年以下有期徒刑、拘役或 50 萬
元以下罰金。
犯前項之罪，因而致人於死者，處無期徒刑或 7 年以上有期徒
刑；致重傷者，處 3 年以上 10 年以下有期徒刑。